【裁判字號】    88,上更(一),256
【裁判日期】    890131
【裁判案由】    毒品危害防制條例
【裁判全文】
臺灣高等法院臺中分院刑事判決              民國八十八年度上更(一)字第二五六號
    上  訴  人
    即  被  告  辛○○
    指定辯護人  本院公設辯護人  丁○○
右上訴人因毒品危害防制條例案件，不服臺灣台中地方法院中華民國八十五年十二月
二十四日第一審判決（民國八十五年度訴字第一八九五號，起訴案號：臺灣台中地方
法院檢察署民國八十五年度偵字第三四○一號），提起上訴，本院判決如左：
    主    文
原判決關於販賣化學合成麻醉藥品及執行刑撤銷。
辛○○連續幫助非法販賣化學合成麻醉
藥品，累犯，處有期徒刑年，扣案之安非他命拾捌小包（驗餘含包裝共重二六‧四
七五公克）沒收銷燬。
    事    實
一、蔡建以基於幫助乙○○（已經本院判處有期徒刑五年二月確定）販賣安非他命之
    概括犯意，自八十四年十二月初某日起至八十五年二月七日止，連續多次以每次
    晚上三小時新台幣（下同）一千五百元之代價，明知乙○○租用其駕駛之計程車
    係作為販賣安非他命圖利之交通工具，仍接受乙○○包租其駕駛之車牌號碼ＯＥ
    －○五○號之計程車作為交通工具搭載乙○○，幫助其在台中市區各不詳地點，
    以一小包重約○‧九公克，二千元至三千元之價格販賣安非他命壬○○及給綽號
    「家修」、「劉仔」、「惠如」、「蘇仔」、「小白」、「八珍」、「阿偉」等
    不特定人，前後約十餘次，有時乙○○則提供安非他命給辛○○吸食，代價再由
    車資中扣除。嗣於八十五年二月七日上午零時二十分，在台中縣大里市○○路五
    二四號前，為警查獲辛○○、乙○○，並在辛○○之ＯＥ－○五○號計程車上查
    扣乙○○所有欲供販賣用之安非他命十八小包（驗餘含袋重約二六‧四七五公克
    ）。
二、台中市警察局第二分局移送原審法院檢察署檢察官偵查起訴。
    理    由
一、訊據上訴人即被告辛○○（以下稱被告）矢口否認有幫助乙○○販賣安非他命之
    犯行，辯稱：伊僅接受乙○○包租計程車，搭載其至指定之電動玩具店，乙○○
    都對伊說要去放台子或會帳，伊不知乙○○有販賣安非他命云云。
二、查被告上開幫助乙○○販賣安非他命之事實，已據被告辛○○於警訊中自白不諱
    （見八十五年度偵字第三四○一號卷第二十一頁），核與乙○○所證於偵查中及
    本院相符（見同卷第十五頁及本卷第三十三頁），且證人壬○○亦到庭結證，乙○○及辛○○來賣時是開黃色計程車，辛○○與之同事較胖云云，乙○○亦證稱
    壬○○所言辛○○之體型屬實其每次販賣安非他命據由辛○○搭載等語（見本卷
    第三十三頁背面）。辛○○亦坦承其是駕駛黃色計程車（見本卷第八十頁背面）
    。而乙○○係因家中急需用錢，所以從事販賣安非他命，而先後販賣安非他命予
    綽號「家修」、「劉仔」、「惠如」、「蘇仔」、「小百」、「八珍」、「阿偉
    」等人共約一、二十次（即十餘次），亦經乙○○於警訊時證述在卷（見同上卷
    第十四頁背面），足認乙○○係意圖營利而出售安非他命予上揭之人，而由被告
    於知情下以計程車搭載乙○○前往販賣安非他命。此外，被告辛○○於八十五年
    二月七日上午零時二十分，以上開計程車搭載乙○○至台中縣大里市○○路五二
    四號前而為警在被告辛○○所駕駛之ＯＥ－○五○號計程車之置物箱內扣得乙○○所有供販賣用之安非他命十八小包毛重約二十二公克。有上開安非他命十八小
    包扣案可證，而被告辛○○於警訊中亦供承上開安非他命係乙○○從身上拿下來
    ，放在伊車上的置物箱內（見同上卷第十九頁），再參諸被告辛○○於八十五年
    十二月二十三日晚上二十二時許，駕駛上開計程車在台中市○○路○段五十號之
    七前為警查獲後，尚為警扣得硬紙板上記帳之帳冊一紙，且被告辛○○於該次警
    訊中供稱：上開硬紙板帳冊係乙○○記載購買安非他命的人及尚欠金額，乙○○
    至八十五年二月六日被查獲，在台中監獄執行，是他託伊向他們收尚欠購安非他
    命的金額，伊是開計程車的，在乙○○未被警方查獲時，他都僱用我的車子載他
    去販賣安非他命及送安非他命等語（見台中縣警察局東勢分局東警刑字第五一六
    號偵查卷內被告辛○○警訊筆錄），足認被告辛○○確係明知乙○○係僱用其所
    駕駛之計程車前往販賣安非他命或送安非他命予購買者，而以幫助乙○○販賣安
    非他命之犯意受僱於乙○○。至乙○○於原審及本院前審審理時雖改稱被告辛○○不知伊僱車係要前往販賣安非他命云云，然乙○○於本院已無是真供述，且供
    述因蔡某有吸毒及是朋友關係，才僱用他意旨因蔡某亦有弱點，且係朋友，不怕
    他知情密報才僱他。且依諸情及  辛○○受僱之時間甚長，且次數甚多，衡情被
    告辛○○應無不知情之可能，乙○○於原審及本院前審所證，顯與事證不合，亦
    與經驗法則不符，應係事後護被告之詞，要不足採，而被告辛○○此部分所辯
    應係事後卸責飾詞，亦不足採，又該十八包粉末係安非他命亦經行政院衛生署有
    物食品檢驗屬實，有第0000000號檢驗成績書影本在卷可據（見在卷第一
    一六頁。事證明確，被告此部分犯行亦堪認定。
三、又被告雖曾辯稱其不承認警方會打伊，或警方要伊配合，警方寫什麼伊即蓋章，
    警察有打伊云云。然訊據刑警己○○結證絕無其事。質請被告亦提不出任何被刑
    求之證據。故此被告此項辯解顯係飾卸之詞，並無可採。
四、又本院依乙○○提出之電話簿，並依乙○○所言，打勾者之電話及綽號即係向其
    購買毒品者，函請中華電信股份有限公司南台中營業處，查覆用電話者之姓名、
    住所，依此傳訊據證人吳  儀、庚○○、戊○○結證，據未吸用安非他命，亦不
    認乙○○、辛○○等語（見本卷第七十九─八十一頁）。足見上開電話必有共同
    使用者，已難查明，附此明。
五、核被告上開以幫助之意思由乙○○包租其計程車前往販賣安非他命，而為販賣構
    成要件以外之行為，係犯麻醉藥品管理條例第十三條之一第二項第一款之販賣化
    學合成麻醉藥品罪之幫助犯，被告犯罪後，安非他命之改為第二級毒品，販賣之
    者，應依毒品危害防制條例第四條第二項規定處罰，然因該刑度事於，麻醉藥品
    管理第十三條之一第二項第一款之刑度，依刑法第二條第一項但書，應適用同條
    例處斷。  被告先後多次非法吸用及幫助販賣安非他命犯行，時間緊接，而所犯
    構成要件分別相同，顯均係基於概括犯意為之，分別為連續犯，應分別依刑法第
    五十六條規定論以一罪。又被告曾因違反麻醉藥品管理條例案件，經台灣台中地
    方法院判處有期徒刑六月確定，並於八十四年十月二十日執行完畢，有臺灣台中
    地方法院檢察署刑案資料查註紀錄表在卷可憑，其於五年以內再犯本件有期徒刑
    本罪，為累犯，應依刑法第四十七條規定遞加重其刑。又被告就販賣安非他命部
    分係幫助犯，爰依刑法第三十條規定，按正犯之刑減輕其刑。並予先加後減。
六、原審對被告予以論罪科刑，固非無見，然原判決未對被告幫助販賣毒品予壬○○
    部分予審究，被告犯罪後毒品危害防制條例已於八十七年五月二十日修正公布，
    原審不及予以比較適用，均有未合。被告上訴意旨否認有幫助販賣安非他命，而
    指摘原判決不當，雖無理由，然原判決既有上開可議，已屬無可維持，應由本院
    將原判決撤銷另為改判。爰審酌被告之素行、犯罪之動機、目的、對社會危害之
    程度等一切情狀，扣案安非他命十八包，驗餘含包重二六‧四五七公克應依毒品
    危害防制條例第十八條第一項沒收銷燬。量處如主文第二項所示之刑，並定其應
    執行刑。又扣案被告用以吸用之安又被告另販賣安非他命予甲○○部分，依甲○○所證係自八十五年十月初起向被告辛○○購買安非他命，與本件被告辛○○幫
    助乙○○販賣安非他命之時間相去達五、六個月，且二者犯意不同，自非基於概
    括之犯意所為，而無連續犯關係，本院自不得就被告販賣安非他命予甲○○部分
    予以審究，應由公訴人另為適當之處理（八十五年度偵字第二三九八○號案販賣
    安非他命部分），又被告另涉持有槍、彈、毒品部分，與本件亦無裁判上一罪或
    實質上一罪關係，非本件起訴效力所及，併予明。
六、據上論斷，應依刑事訴訟法第三百六十九條第一項前段、第三百六十四條、第二
    百九十九條第一項前段，毒品危害防制條例第十八條第二項，麻醉藥品管理條例
    第十三條之一第二項第一款，刑法第十一條前段、第五十六條、第三十條、第四
    十七條，判決如主文。
本案經檢察官丙○○到庭執行職務。
中      華      民      國     八十九     年      一      月   三十一   日
                                   臺灣高等法院臺中分院刑事第九庭
                                         審判長法  官  胡  森  田
                                               法  官  蕭  錦  鍾
                                               法  官  黃  日  隆
右正本證明與原本無異。
如不服本判決應於收受送達後十日內向本院提出上訴書狀，其未述上訴之理由者並
得於提起上訴後十日內向本院補提理由書（均須按他造當事人之人數附繕本）。
                                               書記官  林  明  冬
中      華      民      國     八十九     年      二      月    一      日
                                                                        Ｄ


司法院資訊處製作；財團法人民間司法改革基金會備份。
